最高法院刑事判決　　　　　　　　　　　　　　　九十一年度台上字第三六七四號
　　上　訴　人　甲○○
右上訴人因殺人案件，不服台灣高等法院高雄分院中華民國九十一年四月二十二日第
二審判決（九十年度上訴字第一一三五號，起訴案號：台灣高雄地方法院檢察署九十
年度偵字第一０二七號），提起上訴，本院判決如左：
    主  文
上訴駁回。
    理  由
按刑事訴訟法第三百七十七條規定，上訴於第三審法院，非以判決違背法令為理由，
不得為之。是提起第三審上訴，應以原判決違背法令為理由，係屬法定要件。如果上
訴理由狀並未依據卷內訴訟資料，具體指摘原判決不適用何種法則或如何適用不當，
或所指摘原判決違法情事，顯與法律規定得為第三審上訴理由之違法情形，不相適合
時，均應認其上訴為違背法律上之程式，予以駁回。本件上訴人甲○○上訴意旨略稱
：(一)、上訴人與丈夫江良慶情感不睦，江良慶失業不負家庭生計，上訴人在外操勞賺
取微薄薪資養育稚女，又長期遭江良慶之毆打、虐待，並常受婆婆（江良慶母）責罵
，此由上訴人之親友李美蘭、江采寧、江良泉之證詞可資證明，上訴人長期精神、肉
體受折磨，乃轉而以農藥殺夫再自殺同歸於盡，上訴人犯罪之情狀顯可憫恕，原判決
未適用刑法第五十九條酌予減輕，且量處重刑，違反量刑比例原則，有判決不適用法
則之違法。(二)、上訴人於以農藥毒害江良慶後，即趕回工寮，欲吞食農藥自盡，因農
藥嗆鼻難吞，始將農藥摻入伯朗咖啡罐內，適因掛念二名稚女，又突接電話，乃中止
自殺念頭，此有警員在工寮查扣之伯朗咖啡罐可稽。原判決竟認上訴人無自殺念頭，
與證據資料不符，有判決證據上理由矛盾之違法云云。
惟查：(一)、刑法第五十九條之酌量減輕其刑，必於犯罪之情狀，在客觀上足以引起一
般同情而確可憫恕者，始有其適用。至於被告犯罪之動機、目的、犯罪時所受之刺激
，或犯人之生活狀況、犯人與被害人平日之關係，僅可依刑法第五十七條之規定為法
定刑內科刑之審酌標準，不得據為刑法第五十九條酌量減輕之理由。上訴人前述有關
與江良慶情感不睦，江良慶失業不負家庭生計，上訴人操勞賺錢養育稚女，卻常遭江
良慶之毆打，並受婆婆之責罵等情，尚不合於刑法第五十九條酌量減輕之要件，僅可
依刑法第五十七條之規定為法定刑內科刑之審酌標準，原判決已說明其論斷之理由。
又原判決審酌上訴人犯罪之動機、目的，犯罪前所受之刺激、犯罪之手段、家庭生活
狀況、智識程度、犯罪後之態度與自首等情狀，於法定刑內判處有期徒刑十二年，乃
事實審法院職權行使之範圍，合乎比例原則，並無適用法則不當之違法情形。(二)、警
員在工寮查獲伯朗咖啡罐一瓶（見湖警刑移字第０三一號卷第四十六頁），而此伯朗
咖啡罐之液體，檢驗結果含有咖啡因及農藥納乃得（Methomyl）成分，有內政部警政
署刑事警察局鑑驗通知書可稽（見偵查卷第三十六頁）。惟查江良慶於民國九十年一
月一日上午六時許喝下上訴人摻入農藥之優酪乳，於同日死亡，有相驗屍體證明書可
證（見相驗卷第十八頁）；又上訴人於九十年一月二日下午六時四十分許，向高雄市
政府警察局三民第二分局警員自首（見湖警刑移字第０三一號卷第十九頁）；至摻有
農藥成分之伯朗咖啡罐一瓶則於九十年一月四日查獲，已據警員林坤芳證述明確（見
原審卷第一０五頁）。依上綜合觀察，江良慶於九十年一月一日上午六時許服用上訴
人摻入農藥之優酪乳後，上訴人於該日上午七時許已發現摻入農藥之優酪乳已被江良
慶喝畢，迄至同年一月二日下午六時四十分許上訴人向警員自首止，上訴人仍未喝該
摻有農藥之伯朗咖啡，足見上訴人於毒害江良慶之時無同謀自盡之意念，原判決已予
說明，其論斷與證據資料並無不合，無證據上理由矛盾之違法存在。上訴意旨所指摘
事項，顯與法律規定得為第三審上訴理由之違法情形不相適合，其上訴違背法律上之
程式，應予駁回。
據上論結，應依刑事訴訟法第三百九十五條前段，判決如主文。
中      華      民      國    九十一    年      七      月      四      日
                              最高法院刑事第九庭
                                  審判長法官  陳  炳  煌
                                        法官  陳  正  庸
                                        法官  韓  金  秀
                                        法官  吳  信  銘
                                        法官  徐  文  亮
      右正本證明與原本無異
                                              書  記  官
中      華      民      國    九十一    年      七      月      八      日
